臺灣新竹地方法院刑事判決　　　　 100年度審交易字第152號
公　訴　人　臺灣新竹地方法院檢察署檢察官
被　　　告　劉辰森
上列被告因公共危險案件，經檢察官提起公訴（100年度偵字第
4240號），本院依簡式審判程序判決如下：
    主  文
劉辰森服用酒類，不能安全駕駛動力交通工具而駕駛，處有期徒
刑月，如易科罰金，以新臺幣壹仟元折算壹日。
    事  實
一、劉辰森前曾於民國96年間因犯酒後駕車之公共危險罪，經本
    院於97年1 月14日以96年度竹北交簡字第663 號判處罰金新
    臺幣58,000元確定，並於97年3 月21日執行完畢（不構成累
    犯）。
二、劉辰森猶不知悔改，明知酒後已達不能安全駕駛動力交通工
    具之狀態時，如仍駕車行駛於道路上，隨時有致他人於死、
    傷之危險，仍於100年2月23日上午11時至11時40分許，在新
    竹縣竹東鎮○○街與興農路口「新竹客運總站」前，飲用高
    梁酒1杯後，至同日下午3時40分許，已達不能安全駕駛動力
    交通工具之程度，仍貿然駕駛車牌號碼208－XS 號營業用小
    客車，往新竹縣竹東鎮○○街與興農路方向行駛，於同日下
    午3 時42分許，行經興農路口倒車時，不慎與黃聖翔駕駛之
    車牌號碼5229─HC號自用小客車發生碰撞，經警到場處理，
    於同日下午4時5分許對劉辰森為呼氣酒精濃度測試結果為每
    公升1.05毫克，始為警查悉上情。
三、案經新竹縣警察局竹東分局報請臺灣新竹地方法院檢察官偵
    查起訴。
    理  由
一、本件被告劉辰森所犯酒後駕車之公共危險罪，係非死刑、無
    期徒刑、最輕本刑為三年以上有期徒刑之罪，或高等法院管
    轄第一審之案件，被告於本院準備程序進行中，就被訴事實
    為有罪之陳述，經本院認合於新修正之刑事訴訟法第273 條
    之1第1項之規定，裁定進行簡式審判程序，合先敘明。
二、訊據被告劉辰森對於上揭服用酒類，致不能安全駕駛動力交
    通工具而駕駛之事實坦承不諱，並經證人黃聖翔於警詢時證
    述綦詳，且有道路交通事故當事人酒精測定紀錄表1 份、汽
    車駕駛人酒後生理協調平衡檢測紀錄表1份、刑法第185條之
    3 查獲後測試、觀察職務報告1 份、道路交通事故現場圖1
    份、道路交通事故調查報告表（一）及（二）各1 份、新竹
    縣政府警察局舉發違反道路交通管理事件通知單影本1 份及
    現場照片8 幀等在卷可稽。而按酒精濃度呼氣已達每公升
    0.55毫克時，肇事率為一般正常人之10倍，認已達不能安全
    駕駛之標準，有法務部88年5 月18日所發之法88檢字第
    001669號函及其所附之88年5 月10日會議紀錄足參，而被告
    經酒精濃度之呼氣測試，已達每公升1.08毫克等情，其於駕
    駛過程中，因意識不清、注意力不集中原因，顯然無法正常
    駕駛等情事，此有刑法第185 條之3 查獲後測試、觀察職務
    報告1 份在卷足參，堪認被告顯有不能安全駕駛動力交通工
    具之危險甚明。綜上，本案事證明確，被告前揭犯行堪以認
    定，應予依法論科。
三、核被告劉辰森所為，係犯刑法第185條之3服用酒類不能安全
    駕駛動力交通工具而駕駛罪。又被告前曾於96年間因犯酒後
    駕車之公共危險罪，經本院於97年1 月14日以96年度竹北交
    簡字第663號判處罰金新臺幣58,000元確定，並於97年3月21
    日執行完畢等情，有臺灣新竹地方法院檢察署刑案資料查註
    紀錄表及臺灣高等法院被告前案紀錄表各1 份在卷可稽，其
    仍不知警惕，再次於酒後駕車，罔顧用路人之安全，所為實
    不足取，並考量被告為職業小客車駕駛，為高中畢業、生活
    狀況、犯罪情節、手段、目的、所生損害、被告呼氣所含酒
    精濃度為每公升1.05毫克及犯後坦承不諱，態度尚可等一切
    情狀，量處如主文所示之刑，並諭知如易科罰金之折算標準
    ，以示懲儆。至公訴人就被告上開犯行，具體要求判處有期
    徒刑5 月，惟被告前雖曾有服用酒類致不能安全駕駛動力交
    通工具而駕駛之犯行，惟其僅受罰金之宣告，其再有本件之
    犯行，量處有期徒刑3 月，應屬適當，故公訴人前揭求刑尚
    屬過重，附此敘明。
四、另公訴人雖認被告經行政院衛生署竹東醫院評估後，認其有
    酒癮，並有署立竹東醫院辦理臺灣新竹地方法院檢察署轉介
    接受酒癮鑑定評估回文單1 紙附卷可稽，因而建請依刑法第
    89條第1 項規定，諭知被告於刑之執行前，令入相當處所，
    施以禁戒處分等語。然因酗酒而犯罪者，須足認被告已酗酒
    成癮，並有再犯之虞，始得依刑法第89條第1 項規定，於刑
    之執行前令被告入相當處所施以禁戒，此見該條規定甚明。
    而所謂酒癮，係指慢性而長期性無法自制的飲酒，屬一種病
    態性的飲酒，造成酒精依賴和濫用。再者，該等保安處分係
    針對受處分人將來之危險性所為之處置，以達教化、治療之
    目的，為刑罰之補充制度；我國現行刑法採刑罰與保安處分
    雙軌制，係在維持行為責任之刑罰原則下，為協助行為人再
    社會化之功能，以及改善行為人潛在之危險性格，期能達成
    根治犯罪原因、預防犯罪之特別目的；而保安處分中之酗酒
    者之禁戒處分，旨在對酗酒成癮因而犯罪者，透過禁戒處分
    以戒除其酒癮，以達預防再犯之目的。經查：本院依職權函
    請國立臺灣大學醫學院附設醫院竹東分院針對被告劉辰森是
    否有酗酒成癮並有再犯之虞而需禁戒之必要為說明，經該院
    於100 年9 月6 日以臺大竹東分醫字第1000010062號函（見
    本院卷第18頁）函覆稱：該患者... 是否有戒斷症狀、失控
    等酒精依賴病症，仍需進一步評估等情。公訴人所提出之該
    院評估回文單( 偵查卷第41頁) ，僅係初步判斷，自以該院
    函覆本院之前開函文內容為據。是依公訴人所提出之證據尚
    難認被告有酗酒成癮之情事。況本件被告雖前有1次 酒後駕
    車公共危險紀錄，但其時間係於96年11月間，且被告於警詢
    、偵查及本院審理時均意識清楚，對於案情亦能交待，尚無
    喝酒後1 、2 天仍處於酩酊狀態、健忘等社會適應困難或依
    賴酒精之情狀，故亦難逕認被告有酗酒成癮之情狀。是以綜
    觀全卷，本件除被告上開前科紀錄外，公訴人未能具體指出
    足資認定被告確已酗酒成癮並有再犯之虞之事證，是被告固
    因法律觀念淡薄，而犯酒後駕車之公共危險案件，然科以被
    告上開主文欄所示之刑度，已與所犯罪行相當，並足以生懲
    儆之效，爰不另為令被告於刑之執行前入相當處所，施以禁
    戒處分之諭知，公訴人建請本院諭知禁戒處分部分，尚難准
    許，併此敘明。
據上論斷，應依刑事訴訟法第273 條之1 第1 項、第299 條第1
項前段，刑法第185 條之3 、第41條第1 項前段，刑法施行法第
1 條之1 第1 項，判決如主文。
本案經檢察官黃淑美到庭執行職務。
中    華    民    國   100    年    10    月    27    日
                  刑事第九庭      法  官      王銘勇
以上正本證明與原本無異。
如不服本判決應於收受本判決後10日內向本院提出上訴書狀，上
訴書狀應敘述具體理由。上訴書狀未敘述上訴理由者，應於上訴
期間屆滿後20日內補提理由書狀於本院( 均須按他造當事人之人
數附繕本 )「切勿逕送上級法院」。
中    華    民    國   100    年    10    月    27    日
                                  書記官      許弘杰
附錄本案論罪科刑適用法條：
刑法第185 條之3 ：
服用毒品、麻醉藥品、酒類或其他相類之物，不能安全駕駛動力
交通工具而駕駛者，處一年以下有期徒刑、拘役或科或併科十五
萬元以下罰金。